臺灣高雄地方法院刑事判決　　　　　　 93年度訴緝字第223號
公　訴　人　臺灣高雄地方法院檢察署檢察官
被　　　告　甲○○
上列被告因違反毒品危害防制條例案件，經檢察官提起公訴（93
年度核退偵字第328 號），本院判決如下：
    主  文
甲○○施用第一級毒品，累犯，處有期徒刑柒月，第一級毒品海
洛因貳包（合計淨重拾玖點伍參公克，空包裝重壹點貳肆公克）
、殘餘第一級毒品海洛因粉末之膠袋壹個、殘餘有第一級毒品海
洛因及第二級毒品甲基安非他命之膠袋伍拾個、殘餘有第一級毒
品海洛因及第二級毒品甲基安非他命之電子秤壹個均沒收銷燬。
被訴施用第二級毒品甲基安非他命部分無罪。
    事  實
一、甲○○前於民國（下同）89年間因施用毒品案件，經本院以
    89年度毒聲字第3530號裁定送觀察勒戒後，認有繼續施用之
    傾向，復以89年度毒聲字第3934號裁定送強制戒治，於90年
    5 月19日戒治期滿執行完畢釋放，於90年5 月31日經臺灣高
    雄地方法院檢察署以90年度戒毒偵字第650 號不起訴處分確
    定。又甲○○前亦曾因肅清煙毒條例案件，經法院判處有期
    徒刑3 年2 月確定，於92年11月25日縮短刑期執行完畢。詎
    甲○○仍不知悔改，明知海洛因係業經公告，列為毒品危害
    防制條例第2 條第2 項第1 款之第一級毒品，不得非法持有
    、施用，仍於前揭強制戒治執行完畢釋放後5 年內，復基於
    施用第一級毒品海洛因之犯意，於93年3 月17日15時13分即
    為警採尿之時（依本院勘驗尿液彌封貼布所載時間為準，檢
    察官誤載為同日11時48分許）回溯24小時內之某時，與友人
    陳建宏（另案經檢察官聲請本院裁定送觀察勒戒）相偕在高
    雄市三民區○○○路117 號星君汽車旅館217 號房間中，以
    將海洛因置入香煙後再吸食之方式施用第一級毒品海洛因1
    次，嗣為警於93年3 月17日11時48分許持本院核發之搜索票
    前往執行搜索，而當場查獲，並扣得第一級毒品海洛因2 包
    （合計淨重19.53 公克，空包裝袋重1.24公克）、第二級毒
    品甲基安非他命1 包（含包裝袋驗前毛重0.52公克，驗後毛
    重0. 4公克）、殘餘海洛因粉末膠袋1 個、殘餘海洛因及甲
    基安非他命之夾鏈袋50個、殘餘海洛因及甲基安非他命之電
    子秤1 台、殘餘甲基安非他命之吸食器1 個、糖粉1 包、手
    機4 具、案外人宋文麗、吳來螢國民身分證各1 枚、皮包1
    個、現金新台幣（下同）4900元。
二、案經高雄市政府警察局三民第二分局移送台灣高雄地方法院
    檢察署檢察官偵查起訴。
    理  由
壹、有罪部分：
一、右揭犯罪事實，業據被告於本院審理中坦承不諱，且查：
  (一)被告到案後同意為警採集之尿液（編號為H675、本院贓證物
    號碼93年尿保字第1948號），經送請高雄市立凱旋醫院以氣
    相層析質譜儀法（GC/MS）檢 驗結果，係呈第一級毒品海洛
    因代謝後嗎啡陽性反應，有該院93年3 月29日煙毒尿液檢驗
    成績書、93年度高雄市政府警察局三民第二分局「尿液送驗
    登記簿」各乙份在卷可稽（見93年度核退偵字第328 號偵查
    卷頁11、12）。
  (二)又警方上開「尿液送驗登記簿」上被告甲○○之尿液代碼係
    登記為H675，另案被告陳建宏之尿液代碼係登記係H676，然
    該分局另行製作之煙毒麻藥案件嫌疑人「尿液採證代碼對照
    表」上，竟係將被告甲○○之尿液編號登記為H676，陳建宏
    之尿液代碼登記為H675，而為相反之記載，有該「尿液送驗
    登記簿」、「尿液採證代碼對照表」2 紙在卷可稽（328 號
    偵查卷頁12、13），證人即負責採尿登記警員林春男亦到庭
    證稱：編號登記為H676之尿液方為被告甲○○所有等語（本
    院審理卷頁92），然本院為查明上情，於當庭經被告同意採
    集其尿液後，將該尿液與上開二瓶尿液均送請法務部調查局
    依人類遺傳因子粒線體DNA 式序列法鑑定後，結果認被告當
    庭採集之尿液，與編號H675（即本院贓物編號93年尿保字第
    1948號）尿液之粒線體DNA 序列相符，有可能（機率99.76%
    以上）為同一人或同母系血緣關係之人所排放，與編號H676
    （即本院贓物編號93年尿保字第2314號）尿液，則因粒線體
    DNA 序列點位之各項對應鹼基均有矛盾，不可能為同一人所
    有，分別有法務部調查局94年7 月29日調科肆字第94003429
    50號、94年6 月9 日調科肆字第9400264730號鑑定通知書在
    卷可稽（本院審理卷頁138 、127）， 是本件司法警察於被
    告到案時採集之尿液，應係「尿液送驗登記簿」上記載編號
    為「H675」方為正確，併予補充敘明。
  (三)而「施用海洛因後，其於尿液中排出之最長時限，受施用劑
    量、施用方式、個人體質及其代謝情況等因素影響，因個案
    而易，施用海洛因一般可檢出之最長時間為海洛因服用後2
    至4 天」等情，有行政院衛生署管制藥品管理局91年8 月2
    日管檢字第108443號函可查，而以氣相層析質譜儀分析法（
    GC/MS）進 行確認者，均不致產生偽陽性反應，亦經該局以
    92年6 月20日管檢字第920004713 號函釋明確，故自前揭尿
    液檢驗報告，可知被告確曾於採尿前之代謝時間內，施用第
    一級毒品海洛因。
  (四)此外，於案發現場查獲之第一級毒品海洛因2 包（合計淨重
    19.53 公克，空包裝袋重1.24公克，本院審理卷頁45）、第
    二級毒品甲基安非他命1 包（含包裝袋重驗前毛重0.52公克
    ，驗後毛重0.4 公克，頁87）、殘餘海洛因粉末膠袋1 個（
    頁48）、殘餘海洛因及甲基安非他命之夾鏈袋50個（頁50）
    、殘餘海洛因及甲基安非他命之電子秤1 台（頁52）、殘餘
    甲基安非他命之吸食器1 個（頁51），經本院送請法務部調
    查局及高雄醫學大學附設中和紀念醫院鑑定後，確均呈上開
    毒品陽性反應，有調查局調科一字第220016998 號鑑定通知
    書、中和紀念醫院報告編號9312之524 、525 、526 、527
    號檢驗報告4 紙在卷可稽。而上開第一級毒品海洛因或殘餘
    有海洛因之施用器具，均係於被告遭查獲之現場查獲，顯係
    供被告施用第一級毒品海洛因所用。綜上，被告之自白乃與
    事實相符，堪信為真實。
  (五)此外，被告前因施用毒品案件，經本院裁定送觀察、勒戒後
    ，認有繼續施用毒品之傾向，再由本院裁定送強制戒治處分
    ，戒治執行完畢釋放，並由臺灣高雄地方法院檢察署檢察官
    為不起訴處分確定，亦有臺灣高等法院被告全國前案紀錄表
    、被告刑案資料查註紀錄表各1 份在卷可稽，其於5 年內再
    施用第一級毒品海洛因，依93年1 月9 日修正施行之毒品危
    害防制條例規定，應予以論罪科刑。
二、按海洛因係屬毒品危害防制條例第2 條第2 項第1 款所稱之
    第一級毒品毒品，是被告於前開時地施用海洛因之行為，係
    犯該條例第10條第1 項之施用第一級毒品罪。被告持有第一
    級毒品海洛因，嗣進而施用之，持有之低度行為應為施用之
    高度行為所吸收，不另論罪。又被告前因肅清煙毒條例案件
    ，經法院判處有期徒刑3 年2 月確定，於92年11月25日縮短
    刑期執行完畢，有臺灣高等法院被告全國前案紀錄表在卷可
    稽，被告於上開有期徒刑執行完畢後5 年內，再犯本件有期
    徒刑以上之罪，為累犯，應依刑法第47條規定加重其刑。爰
    審酌被告前已有施用毒品之不良素行，歷經觀察勒戒及強制
    戒治後猶施用之，顯見其戒毒意志不堅，本不宜寬貸，惟念
    其施用毒品乃自戕一己之身體健康，對社會造成之危害尚非
    直接鉅大，且犯後終知能坦承犯行，態度良好等一切情狀，
    從輕量處如主文所示之刑，以期自新。至於查獲扣案之第一
    級毒品海洛因2 包（合計淨重19.53 公克，空包裝重1.24公
    克）、殘餘第一級毒品海洛因粉末之膠袋1 個、殘留有第一
    級毒品海洛因及第二級毒品甲基安非他命之膠袋50個、殘留
    有第一級毒品海洛因及第二級毒品甲基安非他命之電子秤1
    個（殘餘毒品之膠袋、電子秤均有極微量毒品殘留，客觀上
    已與毒品無法析離，應等同於毒品視之），被告雖否認為其
    所有，然既係於被告吸毒現場查獲，顯係供其施用海洛因毒
    品所用之物，而與本案有關，無論屬於犯人與否，均應依毒
    品危害防制條例第18條第1 項前段宣告沒收銷燬；至鑑驗耗
    費之毒品海洛因既已滅失，即毋庸再予宣告沒收銷燬；另其
    他第二級毒品甲基安非他命1 包（含包裝袋驗前毛重0.52公
    克，驗後毛重0. 4公克）、殘餘甲基安非他命之吸食器1 個
    、糖粉1 包、手機4 具、案外人宋文麗、吳來螢國民身分證
    各1 枚、皮包1 個、現金4900元等扣案物，均與被告本件犯
    行無關，即無宣告沒收之必要，亦此敘明。
貳、無罪部分：
一、公訴意旨另以：被告到案後同意為警採集之尿液，經送驗後
    亦有呈第二級毒品甲基安非他命代謝物陽性反應，因認被告
    另於93年3 月17日15時13分許（即為警採尿之時，公訴人誤
    載為同日11時48分許）回溯24小時內之另某時，亦施用第二
    級毒品海洛因，而觸犯毒品危害防制條例第10條第2 項施用
    第二級毒品罪嫌等語。
二、按犯罪事實應依證據認定之，無證據不得認定犯罪事實；不
    能證明被告犯罪者，應諭知無罪之判決，刑事訴訟法第154
    條第2 項、第301 條第1 項分別定有明文。又認定不利於被
    告之事實須依積極證據，苟積極證據不足為不利於被告事實
    之認定時，即應為有利於被告之認定，不必有何有利之證據
    ；另認定犯罪事實所憑之證據，雖不以直接證據為限，間接
    證據亦包括在內，然而無論直接證據或間接證據，其為訴訟
    上之證明，須於通常一般之人均不致有所懷疑，而得確信其
    為真實之程度者，始得據為有罪之認定，倘其證明尚未達到
    此一程度，而有合理之懷疑存在而無從使事實審法院得有罪
    之確信時，即應由法院為諭知被告無罪之判決（最高法院30
    年上字第816 號、76年台上字第4986號分別著有判例可資參
    照）。
三、公訴人認被告涉犯上開犯行，無非係以高雄市政府警察局三
    民第二分局「尿液採證代碼對照表」上檢體編號H676者載為
    甲○○，及高雄市立凱旋醫院93年3 月29日煙毒尿液檢驗成
    績書上H676施用者之尿液檢驗結果為據（93年度核退偵字第
    328 號偵查卷頁11、13），然查：上開「尿液採證代碼對照
    表」所載有誤，經本院送請鑑定之結果，被告之尿液編號應
    係H675，已如前述，而編號H675之尿液檢體經送驗結果，僅
    呈第一級毒品海洛因代謝物嗎啡陽性反應，此觀諸該煙毒尿
    液檢驗成績書自明，是被告尿液中既無第二級毒品甲基安非
    他命代謝物之反應，且復查無其他積極證據證明被告此部份
    犯行，因檢察官認為此部份犯行若成立犯罪，與上開施用第
    一級毒品部分，係犯意各別，行為互異之數罪併罰關係，本
    院自應於主文中諭知無罪之判決。
據上論斷，應依刑事訴訟法第299 條第1 項前段、第301 條第1
項，毒品危害防制條例第10條第1 項、第18條第1 項前段，刑法
第11條、第47條，判決如主文。
本案經檢察官乙○○到庭執行職務。
中　　華　　民　　國　　94　　年　　9 　　月　　20　　日
                  刑事第七庭    審判長法  官  孫啟強
                                      法  官  卓立婷
                                      法  官  蔡川富
以上正本證明與原本無異。
如不服本判決，應於收受送達後10日內向本院提出上訴書狀。
中　　華　　民　　國　　94　　年　　9 　　月　　20　　日
                                      書記官  邱秋珍
附錄本案論罪科刑法條：
毒品危害防制條例第10條
施用第1級毒品者，處6月以上5年以下有期徒刑。
施用第2級毒品者，處3年以下有期徒刑。
